【裁判字號】    92,抗,49
【裁判日期】    920130
【裁判案由】    背信
【裁判全文】
臺灣高等法院刑事裁定                                九十二年度抗字第四九號
    抗 告人 即
    自  訴  人  乙○○  男三十.
    被      告  丙○○  女五十.
    被      告  甲○○  男五十.
右列抗告人因被告等所涉背信案件，對於臺灣臺北地方法院九十一年度自字第八一二
號，中華民國九十一年十二月三十一日裁定，提起抗告，本院裁定如左：
    主  文
抗告駁回。
    理  由
一、自訴意旨略以：自訴人乙○○於民國八十九年十月三十日晚上七時三十分許，在
    台北縣汐止市○○路經環泥建設開發股份有限公司（下稱環泥公司）委任之旭泰
    房屋售屋小姐即被告丙○○之介紹，以新台幣（下同）三百九十六萬元之代價，
    向環泥公司購買坐落台北縣汐止市○○路二段六八七巷五二弄一號二十一樓房屋
    及其基地應有部分，被告丙○○竟稱前揭房屋於前次颱風來襲時未淹水，致其誤
    信為真，而購買前揭房地，並在前揭房地買賣契約書上簽名蓋章，惟被告丙○○
    未依約將前揭房地契約書交付環泥公司蓋妥公司大小章，故前揭房地買賣契約並
    未成立生效，嗣於同年十一月一日汐止地區即因象神颱風造成水災，自訴人為免
    權益受損，乃要求被告丙○○將前揭房地買賣契約書交予自訴人，並要求其未將
    契約書交予自訴人之前，不得辦理過戶，惟被告丙○○係為自訴人處理事務之人
    ，為環泥公司不法之利益，竟藉故不將契約書交予自訴人，遲至同年十一月十日
    ，被告丙○○竟郵寄二份空白契約書予自訴人，自訴人遂於同年十一月十三日，
    再次要求被告丙○○於未將前揭買賣契約書交予自訴人之前，不得辦理過戶，被
    告甲○○係被告委託，為自訴人處理過戶、繳稅相關手續之專業代書，環泥公司
    既未依約將蓋妥環泥公司大小章之前揭房地買賣契約書交予自訴人，自訴人即撤
    銷委託，被告甲○○為環泥公司不法之利益，竟於同年十一月六日、九日逕以自
    訴人名義向臺北縣稅捐稽徵處瑞芳分處繳交土地增值稅及契稅，致自訴人受有損
    失，因認被告丙○○、甲○○均涉犯刑法第三百四十二條第一項之背信罪嫌云云
    。
二、原審以：（一）自訴人與環泥公司於八十九年十月三十日簽訂前揭房地買賣契約
    ，自訴人繳交定金十萬元、規費八萬二千七百元、簽約金三十七萬元予環泥公司
    ，買賣雙方就買賣標的物及價金均已互相同意，前揭房地買賣契約即已成立；自
    訴人雖指述被告丙○○代理環泥公司同意自訴人與環泥公司特別約定須在前揭房
    地買賣契約書上蓋妥環泥公司大小章後契約始生效及被告丙○○欺騙其前揭房屋
    於前次颱風來襲時未淹水云云，惟除自訴人單方指述外，均為被告丙○○所否認
    ，而汐止地區於八十八年間瑞伯颱風來襲時曾淹水，為眾所週知之事實，即使前
    揭房屋所在之大同路一帶於賀伯颱風來襲時未淹水，惟並不保證其後即不會淹水
    ，而一般人於購買房屋時，多經查證週遭生活環境狀況如何，自訴人當亦不難查
    證，況自訴人係受過高等教育之有相當智識之人，豈會因售屋小姐即被告丙○○
    所言即遭欺騙之理？自訴人復未能提出證據證明此部分之指訴，故自訴人依據上
    開二點認前揭房地買賣契約不成立云云，不足採信，台灣高等法院九十一年度上
    易字第二九號判決亦同此認定，有該判決正本影本一件在卷可憑，被告丙○○所
    辯，應堪採信。（二）被告丙○○係受環泥公司委任，代理環泥公司與自訴人簽
    訂前揭房地買賣契約之旭泰房屋售屋小姐，其係環泥公司之代理人，受環泥公司
    之委任，為環泥公司處理房屋銷售事宜，再由（一）所述可知，自訴人不能證明
    其指訴被告丙○○代理環泥公司同意自訴人業與環泥公司特別約定須在前揭房地
    買賣契約書上蓋妥環泥公司大小章後契約始生效及保證前揭房屋未曾淹水二節，
    被告丙○○既未與自訴人有何特別約定或保證，即難認被告丙○○有何受受自訴
    人委任，而為其處理事務之可言，足見被告丙○○並非受自訴人委任而為其處理
    事務之人，揆諸上揭說明，要與背信罪之構成要件有間，被告丙○○自無成立背
    信罪之餘地。（三）被告甲○○係環泥公司僱用之代書，其依據環泥公司營業部
    林小姐之指示僅辦理申報及繳納前揭房地買賣之土地增值稅及契稅等稅捐事宜，
    尚未辦理前揭房地買賣之過戶事宜，係受環泥公司之委任，為環泥公司辦理申報
    及繳納前揭房地買賣之土地增值稅及契稅等稅捐事宜，從未與自訴人見面或有任
    何形式之聯繫，業據自訴人自承在卷（詳本院九十一年十二月十七日審理筆錄）
    ，則被告甲○○自未受自訴人委任，為其處理事務，顯不該當於背信罪之構成要
    件，又自訴人指稱被告甲○○捨近求遠，至臺北縣稅捐稽徵處瑞芳分處繳交土地
    增值稅及契稅云云，然被告甲○○繳交土地增值稅及契稅之地點係位於臺北縣汐
    止市○○○路之臺北縣稅捐稽徵處瑞芳分處汐止辦事處，有台北縣稅捐稽徵處土
    地增值稅及契稅繳款書影本在卷足稽，並非如自訴人所言遠至臺北縣瑞芳鎮辦理
    申報稅捐事項，自訴人顯然未經查證，即率然空言指摘，自不足採。綜上所述，
    被告丙○○、甲○○均非受自訴人委任處理事務之人，自無違背職務之行為可言
    ，自訴人提出之前揭房屋土地買賣合約書影本、存證信函及回執影本、台北縣稅
    捐稽徵處土地增值稅及契稅繳款書影本、房地產登記費用明細表影本各一件僅足
    證明其向環泥公司購買前揭房地，並已繳交土地增值稅及契稅等情，尚不足以證
    明被告丙○○、甲○○有何自訴人指訴之背信犯行，自訴人嗣後與環泥公司解除
    契約，遭環泥公司扣除二十三萬五千元違約金，其損失係因其本身投資錯誤，汐
    止地區房地產跌價之大環境所造成，與被告丙○○、甲○○無涉。被告丙○○、
    甲○○二人之行為與背信罪之構成要件不合，自難以該罪相繩。此外，又查無其
    他積極證據足認被告丙○○、甲○○確有自訴人所指背信犯行，應認其等犯罪嫌
    疑均屬不足，而有刑事訴訟法第二百五十二條第十款情形，依照首揭說明，而為
    駁回自訴之諭知。
三、抗告意旨如附件抗告狀。
四、經查：
（一）按法院或受命法官於自訴案件第一次審判期日前訊問及調查結果，如認為案件
      有刑事訴訟法第二百五十二條至第二百五十四條之情形者，得以裁定駁回其自
      訴，同法第三百二十六條第三項定有明文。按刑法第三百四十二條之背信罪，
      須以為他人處理事務為前提，所謂他人云者，係指受他人委任，而為其處理事
      務而言，最高法院四十九年台上字第一五三０號著有判例可資參照；另按刑法
      第三百四十二條第一項之背信罪，必須違背任務之行為，具為圖加不法損害之
      意思，為構成要件，若本人利益之受損害，乃基於正當原因，並非不法，則因
      缺乏犯罪意思要件，即難律以本罪，最高法院五十三年台上字第二四二九號判
      例足資參照。
（二）自訴人認被告丙○○、甲○○涉犯刑法第三百四十二條第一項之背信罪嫌，係
      以被告丙○○未依約定將蓋妥環泥公司大小章之契約書交予自訴人，及被告甲
      ○○事後仍至臺北縣稅捐稽徵處瑞芳分處繳交土地增值稅及契稅，造成其損失
      ，並提出前揭房屋土地買賣合約書影本、存證信函及回執影本、台北縣稅捐稽
      徵處土地增值稅及契稅繳款書影本、房地產登記費用明細表影本各一件為證。
      原審訊據被告丙○○、甲○○均堅詞否認有何自訴人所指背信犯行，被告丙○
      ○辯稱：「伊是仲介個案跑單，合約書已交給環泥公司，之後的事都是環泥公
      司處理，自訴人在工地簽約後辦公室泡水，合約書泡水就破破爛爛，合約書無
      法交給自訴人，後來自訴人也有補簽，伊並未向自訴人保證房屋附近不會淹水
      ，附近都有商家，自訴人可以自己去問，伊並未與自訴人約定契約書必須蓋好
      公司大小章後再還給他，因伊必須經主管同意，由主管處理，自訴人現在拿的
      合約書是後來淹水後，環泥公司交給他的，並無背信犯行。」等語，被告甲○
      ○辯稱：「伊是環泥公司代書，合約的事是公司營業部在處理，公司的人叫我
      去辦我就去辦，公司的林小姐說事情還沒談好，先不要辦過戶，但林小姐說可
      以先報稅，因為自訴人已先繳了五十萬元，伊是依公司指示去台北縣汐止市○
      ○○路臺北縣稅捐稽徵處瑞芳分處汐止辦事處辦理繳交土地增值稅及契稅事宜
      ，並未辦理過戶，洵無背信犯行。」等語。
（三）本件被告丙○○係受環泥公司委任，代理環泥公司與自訴人簽訂前揭房地買賣
      契約之旭泰房屋售屋小姐，其係環泥公司之代理人，受環泥公司之委任，為環
      泥公司處理房屋銷售事宜，即難認被告丙○○有何受自訴人委任，而為其處理
      事務之人，核與背信罪之構成要件有間。至於自訴人指訴被告丙○○代理環泥
      公司同意自訴人業與環泥公司特別約定須在前揭房地買賣契約書上蓋妥環泥公
      司大小章後契約始生效及保證前揭房屋未曾淹水乙節，縱或屬實，亦屬被告丙
      ○○之代理行為效力是否及於環泥公司暨契約生效與否及履行之問題，並不因
      而使被告丙○○受自訴人委任，而為其處理事務之可言，被告丙○○亦無成立
      背信罪之餘地。又依自訴人所提房屋土地買賣合約書第七條第一款規定：「本
      約房地產權之登記，甲方（即買方，自訴人）同意乙方（即賣方，環泥公司）
      指定代書辦理之」（見原審卷第十一頁），而被告甲○○係環泥公司僱用之代
      書，其依據環泥公司營業部林小姐之指示僅辦理申報及繳納前揭房地買賣之土
      地增值稅及契稅等稅捐事宜，尚未辦理前揭房地買賣之過戶事宜，係受環泥公
      司之委任，為環泥公司辦理申報及繳納前揭房地買賣之土地增值稅及契稅等稅
      捐事宜，從未與自訴人見面或有任何形式之聯繫，業據自訴人自承在卷（見原
      審九十一年十二月十七日審理筆錄），則被告甲○○自未受自訴人委任，為其
      處理事務，顯不該當於背信罪之構成要件。至於被告甲○○繳交土地增值稅及
      契稅之地點係位於臺北縣汐止市○○○路之臺北縣稅捐稽徵處瑞芳分處汐止辦
      事處，有台北縣稅捐稽徵處土地增值稅及契稅繳款書影本在卷足稽，並非如自
      訴人所言遠至臺北縣瑞芳鎮辦理申報稅捐事項，自訴人此部份之指訴，顯不足
      採。
（四）原審以被告丙○○、甲○○均非受自訴人委任處理事務之人，自無違背職務之
      行為可言，自訴人提出之前揭房屋土地買賣合約書影本、存證信函及回執影本
      、台北縣稅捐稽徵處土地增值稅及契稅繳款書影本、房地產登記費用明細表影
      本各一件僅足證明其向環泥公司購買前揭房地，並已繳交土地增值稅及契稅等
      情，尚不足以證明被告丙○○、甲○○有何自訴人指訴之背信犯行，自訴人嗣
      後與環泥公司解除契約，遭環泥公司扣除二十三萬五千元違約金，其損失係因
      其本身投資錯誤，汐止地區房地產跌價之大環境所造成，與被告丙○○、甲○
      ○無涉。被告丙○○、甲○○二人之行為與背信罪之構成要件不合，自難以該
      罪相繩。此外，又查無其他積極證據足認被告丙○○、甲○○確有自訴人所指
      背信犯行，應認其等犯罪嫌疑均屬不足，而有刑事訴訟法第二百五十二條第十
      款情形，依照首揭說明，而為駁回自訴之諭知。經核並無不合，自訴人抗告意
      旨仍執陳詞，並提出與被告丙○○談話錄音帶一捲及錄音譯文乙份、戶口名簿
      影本乙份、環泥公司暫代收款表乙份、契稅申報書乙份、臺北縣稅捐稽徵處瑞
      芳分處及汐止辦事處簡介各乙份、中國信託商業銀行活期儲蓄存款存摺乙份、
      蕭詩蘋診斷證明書及病危通知書各乙份暨聯合報簡報乙份為證，均不足以據此
      動搖原裁定之認定。本件抗告為無理由，應予駁回。
五、據上論斷，依刑事訴訟法第四百十二條，裁定如主文。
中    華    民    國    九十二    年     一     月       三十       日
                            臺灣高等法院刑事第十庭
                                審判長法  官  溫  耀  源
                                      法  官  何  菁  莪
                                      法  官  邱  同  印
右正本證明與原本無異。
不得再抗告。
                                      書記官  莊  昭  樹
中    華    民    國    九十二    年     一     月       三十       日


司法院資訊處製作；財團法人民間司法改革基金會備份。
